【裁判字號】    89,台上,7799
【裁判日期】    891221
【裁判案由】    違反麻醉藥品管理條例
【裁判全文】
最高法院刑事判決                              八十九年度台上字第七七九九號
    上  訴  人  甲○○
    選任辯護人  盧永輝律師
右上訴人因違反麻醉藥品管理條例案件，不服台灣高等法院高雄分院中華民國八十七
年八月十一日第二審判決（八十七年度上訴字第十五號，起訴案號：台灣屏東地方法
院檢察署八十六年度偵字第一二七八、一三六五、一七五七號），提起上訴，本院判
決如左：
    主  文
原判決關於甲○○共同連續非法販賣化學合成麻醉藥品部分撤銷，發回台灣高等法院
高雄分院。
    理  由
本件原判決認定上訴人甲○○與吳浩賢（業經一審判處罪刑確定）共同基於非法販賣
化學合成麻醉藥品安非他命牟利之概括犯意聯絡，自民國八十五年十一月間某日起至
八十六年二月初止，由吳浩賢與買主連繫談妥價錢後，即推由上訴人將安非他命持往
約定之地點交付買主，並收取價金，其中於八十五年十一月份由上訴人送至屏東縣長
治鄉某處給「郭玉蘭」一次，數量一包，價格新台幣（下同）二千元；送至屏東市一
品旅社後方鐵道旁給「豬仔」三次，每次數量一包，價格一萬元二次，五千元一次；
於同年十二月份送至屏東市○○路九十五巷七號及屏東市○○路與廣東路口阿波羅電
動玩具店予林正忠計四次，每次數量一包，其中五千元二次，三千元二次；於八十五
年十二月底至八十六年二月初止，連續送至上開阿波羅電動玩具店予「大胖松」十二
次，每次數量一包，其中二千元有三次，一千元有九次。嗣經警於八十六年二月五日
十五時許，在屏東市○○○街四號上訴人之住處查獲等情。因而撤銷第一審關於該部
分不當之科刑判決，改判仍論處上訴人以共同連續非法販賣化學合成麻醉藥品罪刑，
固非無見。
惟查：(一)有罪之判決，關於主刑、從刑或刑之加重、減輕或免除等事項所適用之法律
，除別有規定外，應本於統一性及整體性原則一體適用，其相關條文不能與主刑所適
用之法律任意割裂。原判決認定上訴人行為後，毒品危害防制條例於八十七年五月二
十日公布施行（同月二十二日生效），安非他命係該條例第二條第一項第二款所列之
第二級毒品，惟比較麻醉藥品管理條例第十三條之一第二項第一款與修正之該條例第
四條第二項販賣第二級毒品之處罰之法定刑規定，以麻醉藥品管理條例第十三條之一
第二項第一款之處罰較輕，依刑法第二條第一項但書規定，自應適用舊法即麻醉藥品
管理條例第十三條之一第二項第一款之規定對上訴人論罪處罰（見原判決第八頁第五
行以下），即應全部適用麻醉藥品管理條例，不能割裂而適用其他法律。乃原判決竟
就主刑部分適用該條例，而於沒收從刑，竟割裂適用新修正之毒品危害防制條例第十
九條第一項規定，宣告上訴人販賣安非他命所得之金額五萬八千元均沒收之，如全部
或一部不能沒收時，以其財產抵償之，自有適用法則不當之違法。(二)被告之自白，不
得作為有罪判決之唯一證據，仍應調查其他必要之證據，以察其是否與事實相符，刑
事訴訟法第一百五十六條第二項定有明文。其立法目的乃欲以補強證據擔保自白之真
實性，亦即以補強證據之存在，藉以限制自白在證據上之價值。雖其所補強者，非以
事實之全部為必要，但亦須因補強證據與自白之相互作用，而足使犯罪事實獲得確信
者，始足當之。原判決認定上訴人有與吳浩賢共同基於販賣安非他命牟利之概括犯意
聯絡，自八十五年十一月間某日起至八十六年二月初止，由吳浩賢與買主連繫談妥價
錢後，推由上訴人送安非他命至屏東縣長治鄉某處、屏東市一品旅社後方鐵道旁、屏
東市○○路與廣東路口阿波羅電動玩具店等地，予「郭玉蘭」、「豬仔」、「大胖松
」等人部分之罪行，係以上訴人於警局、檢察官偵查及一審、原審中之自白暨吳浩賢
此部分犯行，業經一審判處罪刑確定，有一審八十七年度訴字第四四三號刑事判決可
按，為其論據。然上訴人於警訊或偵審中，對於販賣安非他命予「郭玉蘭」之次數及
金額，或稱：一次，價格二千元云云（見屏東縣警察局屏東分局第○三四二號偵查卷
宗第四頁、偵字第一三六五號卷第二十二頁、一審卷第一二九頁），或稱：三千至二
千元不等各二次云云（見同上偵卷第四頁）；對於販賣安非他命予「豬仔」之次數，
或稱：四次云云，或稱：三次云云，或稱：二、三次云云（見同上警卷第四頁、同上
偵卷第二十二頁反面、一審卷第一二九頁反面）；對於販賣安非他命予「大胖松」之
次數、金額及地點，或稱：每次一千元云云，或稱：每次一至二千元不等云云，或稱
：每次一至三千元不等云云，或稱：十餘次云云，或稱：三次云云，或稱：二次云云
，或稱：一次云云，或稱：十二次云云，或稱：在「大胖松」家云云，或稱：在「大
胖松」家或阿波羅電動玩具店云云（見同上警卷第四頁；同上偵卷第四頁、二十二頁
反面；一審卷第一二九頁正、反面、一四二頁反面；原審卷第一○三頁反面、一六七
頁反面），前後供述不一，已難信其自白何者為真，且原判決於理由內亦未說明其憑
何自白以認定上開事實之依據，並有理由不備之違法。而一審八十七年度訴字第四四
三號刑事判決認定吳浩賢有與上訴人共同連續販賣安非他命予「郭玉蘭」、「豬仔」
、「大胖松」等人犯行，亦係以上訴人之自白為唯一證據，有該刑事判決書存卷可憑
（見一審卷第一六三頁），是此項證據亦無法與上訴人之前述自白相互作用，而足使
上訴人本部分犯罪事實獲得確信，故原判決實際上僅憑上訴人前後供述不一之自白，
資為上訴人本部分罪行之唯一證據，復有違證據法則。上訴意旨指摘原判決不當，非
全無理由，應認原判決有撤銷發回更審之原因。
據上論結，應依刑事訴訟法第三百九十七條、第四百零一條，判決如主文。
中      華      民      國    八十九    年     十二     月    二十一    日
                              最高法院刑事第十一庭
                                  審判長法官  陳  炳  煌
                                        法官  陳  正  庸
                                        法官  陳  世  雄
                                        法官  吳  信  銘
                                        法官  徐  文  亮
      右正本證明與原本無異
                                              書  記  官
中      華      民      國    八十九    年     十二     月    二十八    日


司法院資訊處製作；財團法人民間司法改革基金會備份。
